臺灣基隆地方法院民事裁定　
109年度訴聲字第7號
聲  請  人  王尚勇  


相  對  人  許士豪  



代  理  人  劉國富  
上列聲請人聲請起訴證明事件，本院裁定如下： 
    主  文
聲請駁回。
聲請程序費用由聲請人負擔。
    理  由
一、聲請意旨略以：
    相對人所有基隆市○○區○○○街00號18樓之1房屋（下稱系爭18
    樓之1房屋）自民國108年4月間起，因屋內不明位置持續漏
    水至聲請人所有基隆市○○區○○○街00號17樓之1房屋（下稱系
    爭17樓之1房屋），致聲請人因室內浴室天花板、傢俱發霉
    腐爛及電線受潮毀損，迄今仍無法正常居住使用系爭17樓之
    1房屋，惟相對人拒不修繕系爭18樓之1房屋，爰依民法第76
    7條第1項中段、後段及公寓大廈管理條例、侵權行為之法律
    關係，起訴請求相對人修復其所有系爭18樓之1房屋之漏水
    ，並請求相對人賠償聲請人所受相當於租金或折舊之損害。
    又為避免相對人將系爭18樓之1房屋抵押借貸或出賣予第三
    人，致該第三人縱為善意不知情，將來仍因受本案訴訟確定
    判決效力所及，亦須支付漏水鑑定費用及承擔修繕漏水責任
    ，而受有不測之損害，爰依民事訴訟法第254條第5項規定，
    聲請就系爭18樓之1房屋為訴訟繫屬事實之登記等語。
二、按訴訟標的基於物權關係，且其權利或標的物之取得、設定
    、喪失或變更，依法應登記者，於事實審言詞辯論終結前，
    原告得聲請受訴法院以裁定許可為訴訟繫屬事實之登記；前
    項聲請，應釋明本案請求，民事訴訟法第254條第5項、第6
    項前段分別定有明文。觀諸民事訴訟法第254條第5項修正理
    由：「現行條文第5項規定旨在藉由將訴訟繫屬事實予以登
    記之公示方法，使第三人知悉訟爭情事，俾阻卻其因信賴登
    記而善意取得，及避免確定判決效力所及之第三人受不測之
    損害。其所定得聲請發給已起訴證明之當事人，係指原告；
    其訴訟標的宜限於基於物權關係者，以免過度影響被告及第
    三人之權益。」，可見法院許可為訴訟繫屬事實之登記，必
    以訴訟標的之權利係本於物權關係為請求，且該權利或標的
    物之取得、設定、喪失、變更依法應登記者為要件，二者缺
    一不可。若原告起訴所主張為訴訟標的之權利，其得、喪、
    設定、變更無須登記者，縱使所請求給付之標的，其得、喪
    、設定、變更應經登記始生效力，亦與上開規定不符，尚不
    能為訴訟繫屬事實之登記。
三、經查，聲請人主張相對人所有系爭18樓之1房屋自108年4月
    間起，因屋內不明位置持續漏水至聲請人所有系爭17樓之1
    房屋，致聲請人因室內浴室天花板、傢俱發霉腐爛及電線受
    潮毀損，迄今仍無法正常居住使用系爭17樓之1房屋，惟相
    對人拒不修繕系爭18樓之1房屋，而依民法第767條第1項中
    段、後段及公寓大廈管理條例、侵權行為之法律關係，起訴
    請求相對人修復其所有系爭18樓之1房屋之漏水，並請求相
    對人賠償聲請人所受相當於租金或折舊之損害，經本院以10
    9年度基簡字第45號回復原狀等事件受理在案等事實，業經
    本院依職權調取前開民事案卷查閱屬實。而查，本件聲請人
    主張依民法第767條第1項中段、後段規定，請求相對人修復
    相對人所有系爭18樓之1房屋之漏水，其訴訟標的固係本於
    物權關係而為請求，惟其聲明之內容係請求相對人修復房屋
    漏水，以排除相對人對聲請人所有系爭17樓之1房屋之侵害
    ，自與所有權得喪變更之登記無涉；又聲請人主張依侵權行
    為之法律關係請求相當於租金或折舊之損害，則係本於損害
    賠償所生之債權關係，非本於物權關係而為請求，是本件均
    無所謂權利之取得、設定、喪失或變更有須依法登記之情事
    存在，要無民事訴訟法第254條第5項規定之適用。從而，聲
    請人聲請許可為訴訟繫屬事實之登記，與民事訴訟法第254
    條第5項之要件不合，不應准許，應予駁回。
中　　華　　民　　國　　110 　年　　2 　　月　19　　日
                  民事庭法　官　姚貴美
以上正本係照原本作成。
本件裁定不得抗告。　　　　　　　　　
中　　華　　民　　國　　110 　年　　2 　　月　 19 　　日
                        書記官　湯惠芳